臺灣臺北地方法院刑事判決　　　　　　　 96年度訴字第739號
公　訴　人　臺灣臺北地方法院檢察署檢察官
被　　　告　乙○○
上列被告因偽造文書等案件，經檢察官提起公訴（九十六年度偵
字第八四六五號），被告於準備程序進行中就被訴事實為有罪之
陳述，經本院合議庭裁定由受命法官獨任進行簡式審判程序，判
決如下：
    主  文
乙○○連續行使偽造私文書，足以生損害於他人，累犯，處有期
徒刑伍月，如易科罰金，以銀元佰元即新臺幣玖佰元折算壹日
。附表所示之偽造署押均沒收。
    事  實
一、乙○○於民國九十二年間因違反毒品危害防制條例案件，經
    本院以九十二年度訴字第六九八號刑事判決判處有期徒刑一
    年六月確定，於九十三年一月九日發監執行，至九十四年五
    月二十日假釋付保護管束而出監，並於九十四年六月十八日
    假釋期滿未經撤銷而以已執行論。詎猶不知悔改，竟意圖為
    自己不法所有，而基於竊盜之概括犯意，先於九十四年十二
    月初，前往友人甲○○位在臺北縣新店市○○○路一之一號
    住處內聊天，趁甲○○疏未注意，竊取甲○○之數位相機四
    台，得手後藉故離去；復於同月二十四日下午一時許，趁甲
    ○○熟睡疏未鎖門，侵入甲○○前揭住處（涉犯侵入住宅罪
    嫌未據告訴），竊取甲○○所申請之臺新國際商業銀行（下
    稱臺新銀行）信用卡二張、臺北富邦商業銀行（下稱臺北富
    邦銀行）信用卡一張（均未開卡、簽名）及傳真之保單一張
    ，得手後隨即基於偽造私文書復持以行使及詐欺取財之概括
    犯意，撥打電話至前揭銀行，以保單上之資料完成開卡手續
    ，並偽簽甲○○之署名於前揭信用卡背面簽名欄內，嗣於同
    日下午五時許，持上開臺北富邦銀行信用卡（卡號：000
    0000000000000號）一張及臺新銀行信用卡（
    卡號：0000000000000000號）一張，前往
    臺北市○○區○○路二段五十五號大葉高島屋百貨公司消費
    ，並先後於同日下午五時五十七分及六時七分許，刷卡購買
    價值新臺幣（下同）一萬九千元及三萬元之禮券，並冒簽甲
    ○○之署名於信用卡簽帳單之持卡人簽名欄內，用以表示甲
    ○○同意依其與臺新銀行及臺北富邦銀行間之信用卡消費契
    約，支付上開價金之簽帳單，並持向大葉高島屋百貨公司人
    員行使，致使誤信為真，而分別交付禮券，乙○○於取得禮
    券後，持往專櫃購買價值四萬九千元之金飾，得手後並將金
    飾持往臺北市士林區士林夜市附近金飾店，變賣得款三萬六
    千元，嗣於同日下午八時二十九分許，乙○○再度持臺新銀
    行信用卡前往臺北市○○區○○路二二五號一樓和興股份有
    限公司刷卡消費六千三百元時，為臺新銀行察覺有異未予核
    准未能取得財物而未遂，均足生損害於甲○○、臺新銀行、
    臺北富邦銀行及其特約商店大葉高島屋百貨公司及和興股份
    有限公司。嗣甲○○接獲前揭銀行通知，發現上情，報警處
    理，始循線查獲。
二、案經臺北縣政府警察局新店分局報告臺灣臺北地方法院檢察
    署檢察官偵查起訴，乙○○於準備程序進行中就被訴事實為
    有罪之陳述，經本院合議庭裁定由受命法官獨任逕以簡式審
    判程序審理。
    理  由
一、上開犯罪事實，業據被告乙○○於本院審理時均坦承不諱（
    本院卷第二六至二八頁），核與告訴人甲○○指訴之被害情
    節相符（九十五年度偵字第一０一二四號卷第五至六、四一
    至四三、四五頁），復據證人蔡孟秀於警詢及偵查中證述被
    告於竊取信用卡後，曾詢問其是否願意提供被害人年籍資料
    等情綦詳（九十五年度偵字第一０一二四號卷第七至八、十
    至十二、四二至四三頁），此外，並有臺新銀行信用卡冒用
    明細、臺北富邦銀行信用卡總處明細、臺新銀行九十五年五
    月二十四日臺新總法制字0000000000八號函暨刷
    卡簽帳單影本一紙（九十五年度偵字第一０一二四號卷第十
    七至十八、三七至三八頁）等附卷可稽，足認被告前開任意
    性自白與事實相符，本件事證明確，被告犯行洵堪認定，應
    依法論科。
二、被告行為後，刑法業於九十四年二月二日修正公布，九十五
    年七月一日起施行，其中刑法第二十八條、第三十三條、第
    四十七條等規定，業經修正。而行為後法律有變更者，適用
    行為時之法律，但行為後之法律有利於行為人者，適用最有
    利於行為人之法律，修正後刑法第二條第一項定有明文。此
    條規定係規範行為後法律變更所生新舊法比較適用之準據法
    ，本身尚無新舊法比較適用之問題，於新法施行後，應一律
    適用新法第二第一項之規定，為「從舊從輕」之比較。再者
    ，本次法律變更，比較時應就罪刑有關之共犯、未遂犯、想
    像競合犯、牽連犯、連續犯、結合犯，以及累犯加重、自首
    減輕暨其他法定加減原因（如身分加減）等一切情形，綜其
    全部罪刑之結果而為比較（最高法院九十五年五月二十三日
    九十五年度第八次刑庭會議決議參照）。經查：
（一）關於罰金刑，在刑法修正前，刑法分則編各罪所定罰金刑
      之貨幣單位原為銀元，其最高罰金數額，從各該法條規定
      ，而最低罰金數額，則依修正前刑法第三十三條第五款之
      規定為一元以上（貨幣單位為銀元），且若定有罰金刑之
      論罪法條係於七十二年六月二十五日前所制定，而該法條
      日後均未修正者，得依罰金罰鍰提高標準條例第一條前段
      規定，就其原定數額提高為二倍至十倍，其後修正者則不
      提高倍數，並依現行法規所定貨幣單位折算新臺幣條例第
      二條規定，以銀元一元折算為新臺幣三元；於刑法修正後
      ，因刑法第三十三條第五款修正為：「罰金：新臺幣一千
      元以上，以百元計算之。」使得刑法之罰金貨幣單位已由
      銀元改為新台幣，則刑法分則編各罪所定罰金刑之貨幣單
      位，自應配合修正為新臺幣，又為使刑法分則編各罪所定
      罰金之最高數額與刑法修正前趨於一致，乃增訂刑法施行
      法第一條之一：「中華民國九十四年一月七日刑法修正施
      行後，刑法分則編所定罰金之貨幣單位為新臺幣。九十四
      年一月七日刑法修正時，刑法分則編未修正之條文定有罰
      金者，自九十四年一月七日刑法修正施行後，就其所定數
      額提高為三十倍。但七十二年六月二十六日至九十四年一
      月七日新增或修正之條文，就其所定數額提高為三倍。」
      從而，刑法分則編各罪所定罰金刑之最高數額，於刑法修
      正前、後並無不同，惟修正後刑法第三十三條第五款所定
      罰金刑最低數額，較之修正前提高，自以修正前刑法第三
      十三條第五款規定有利於被告。
（二）修正後之刑法，既已刪除第五十五條牽連犯、第五十六條
      連續犯之規定，則於新法施行後，被告所犯各罪即應依數
      罪併罰之規定分論併罰。經比較新、舊法規定之結果，修
      正後之規定並無較有利於被告之情形。
（三）綜上，依整體比較之結果，以舊法對於被告較為有利，爰
      依修正後刑法第二條第一項前段之規定，適用行為時即修
      正前刑法之相關規定予以處斷。
三、按信用卡交易之過程，需持卡人向特約商店提示信用卡，由
    持卡人在簽帳單上簽名，確認交易之標的及金額，再由特約
    商店核對該信用卡之有效性及持卡人之身分同一性無訛後，
    特約商店即將該簽帳單送交聯合信用卡處理中心請款轉知發
    卡機構撥款，故簽帳單具有持卡人與特約商店之交易契約性
    質，並具有持卡人經由聯合信用卡處理中心請求發卡機構撥
    款之請求書或指示文件之性質，非僅具有處理內部事務之傳
    票性質，且在信用卡簽帳單上偽簽姓名，單從形式上觀察，
    即足以知悉持卡人已收受特約商店所交付之交易標的物，有
    收據之性質，故行為人冒用他人名義於信用卡簽帳單上簽名
    ，應屬偽造私文書之行為。核被告所為，係犯刑法第二百十
    六條、第二百十條之行使偽造私文書罪、第三百二十條第一
    項之竊盜罪、第三百三十九條第一項之詐欺取財既遂罪、第
    三百三十九條第三項、第一項之詐欺取財未遂罪。被告偽造
    署押係偽造私文書之階段行為，其偽造私文書之低度行為則
    為行使偽造私文書之高度行為所吸收，均不另論罪。被告先
    後多次竊盜、行使偽造私文書、詐欺既遂及未遂之犯行，均
    時間緊接，觸犯相同構成要件之罪，顯係基於概括犯意反覆
    為之，應各依連續犯之規定論以一罪，並加重其刑。被告所
    犯上開三罪間，具有方法目的之牽連關係，應從一重之連續
    行使偽造私文書罪處斷。另被告有如犯罪事實欄所載之前案
    及執行紀錄之事實，有臺灣高等法院被告前案紀錄表在卷可
    徵（本院卷第三六、三八至三九、四六至四七頁），其於有
    期徒刑執行完畢五年內故意再犯本件有期徒刑以上之罪，為
    累犯，應依刑法第四十七條第一項之規定遞予加重其刑。爰
    審酌被告有多次前科之素行，其未經被害人同意竊取其所有
    之信用卡並持以盜刷供己消費，其犯罪動機係一時貪念、目
    的、手段、智識程度，與被害人為朋友關係及對被害人、特
    約商店與銀行產生之損害，惟詐取財物之價值尚非過鉅，犯
    後業已坦承犯行確有悔意等一切情狀，量處如主文所示之刑
    。按關於易科罰金之折算標準，除刑法第四十一條第一項有
    所修正外，罰金罰鍰提高標準條例於九十五年四月二十八日
    修正，並自同年七月一日起生效施行。修正前之刑法第四十
    一條第一項前段規定：「犯最重本刑為五年以下有期徒刑以
    下之刑之罪，而受六個月以下有期徒刑或拘役之宣告，因身
    體、教育、職業、家庭之關係或其他正當事由，執行顯有困
    難者，得以一元以上三元以下折算一日，易科罰金。」，再
    依據修正前罰金罰鍰提高標準條例第二條：「依刑法第四十
    一條易科罰金或第四十二條第二項易服勞役者，均就其原定
    數額提高為一百倍折算一日；法律所定罰金數額未依本條例
    提高倍數，或其處罰法條無罰金刑之規定者，亦同。」之規
    定，被告行為時之易科罰金折算標準，應以銀元一百元、二
    百元、三百元折算一日，經折算為新臺幣後，應以新臺幣三
    百元、六百元、九百元折算一日。惟九十五年七月一日施行
    之刑法第四十一條第一項前段規定修正為：「犯最重本刑為
    五年以下有期徒刑以下之罪，而受六個月以下有期徒刑或拘
    役之宣告者，得以新臺幣一千元、二千元或三千元折算一日
    ，易科罰金。」，另新修正後之罰金罰鍰提高標準條例則刪
    除原本第二條之規定。是比較新舊法結果，自以舊法所定之
    易科罰金折算標準有利於被告，故應適用修正前刑法第四十
    一條第一項前段，及修正前罰金罰鍰提高標準條例第二條之
    規定，對被告較為有利，即應適用九十五年七月一日修正生
    效前之上開刑法規定諭知被告易科罰金之折算標準。又附表
    所示之偽造署押，均應依刑法第二百十九條規定併予宣告沒
    收。至被告所竊得之前揭臺新銀行及臺北富邦銀行信用卡，
    被告均已予丟棄滅失，業據被告供明筆錄在卷（九十五年偵
    字第一０一二四號卷第四五頁），自無庸諭知沒收該等信用
    卡背面之偽造署名，特予敘明。
據上論斷，應依刑事訴訟法第二百七十三條之一第一項前段、第
二百九十九條第一項前段，刑法第二條第一項前段、第二百十六
條、第二百十條、第三百二十條第一項、第三百三十九條第一項
、第三項、第四十七條第一項、第二百十九條、修正前刑法第五
十五條、第五十六條、第四十一條第一項前段，刑法施行法第一
條之一，修正前罰金罰鍰提高標準條例第二條，現行法規所定貨
幣單位折算新臺幣條例第二條，判決如主文。
本案經檢察官黃珮瑜到庭執行職務。
中　　華　　民　　國　　96　　年　　6　　 月　　15　　日
          　　　    刑事第十四庭法  官  劉煌基
附表
┌──┬───────────────────────┐
│編號│ 偽造之署名及數量                             │
├──┼───────────────────────┤
│ 一 │ 大葉高島屋百貨公司九十四年十二月二十四日下午 │
│    │ 六時七分五十二秒消費金額一萬九千元簽帳單上持 │
│    │ 卡人簽名欄內偽造之「甲○○」署押一枚         │
├──┼───────────────────────┤
│ 二 │ 大葉高島屋百貨公司九十四年十二月二十四日下午 │
│    │ 五時五十七分消費金額三萬元簽帳單上持卡人簽名 │
│    │ 欄內偽造之「甲○○」署押一枚                 │
└──┴───────────────────────┘
以上正本證明與原本無異。
如不服本判決，應於判決送達後10日內向本院提出上訴狀（應抄
附繕本）。告訴人或被害人如對於本判決不服者，應具備理由請
求檢察官上訴，其上訴期間之計算係以檢察官收受判決正本之日
期為準。
                                書記官  陳豪達
中　　華　　民　　國　　96　　年　　6　　 月　　15　　日
附錄論罪法條：
中華民國刑法第216條
（行使偽造變造或登載不實之文書罪）
行使第210條至第215條之文書者，依偽造、變造文書或登載不實
事項或使登載不實事項之規定處斷。
中華民國刑法第210條
（偽造變造私文書罪）
偽造、變造私文書，足以生損害於公眾或他人者，處5年以下有
期徒刑。
中華民國刑法第320條
（普通竊盜罪、竊佔罪）
意圖為自己或第三人不法之所有，而竊取他人之動產者，為竊盜
罪，處5年以下有期徒刑、拘役或5百元以下罰金。
意圖為自己或第三人不法之利益，而竊佔他人之不動產者，依前
項之規定處斷。
前二項之未遂犯罰之。
中華民國刑法第339條
（普通詐欺罪）
意圖為自己或第三人不法之所有，以詐術使人將本人或第三人之
物交付者，處5年以下有期徒刑、拘役或科或併科1千元以下罰金
。
以前項方法得財產上不法之利益或使第三人得之者，亦同。
前二項之未遂犯罰之。
